【裁判字號】    99,上易,721
【裁判日期】    990910
【裁判案由】    傷害
【裁判全文】
臺灣高等法院高雄分院刑事判決         99年度上易字第721號
上  訴  人
即  被  告  甲○○
輔  佐  人  陳嘉隆
上列上訴人因傷害案件，不服臺灣高雄地方法院98年度簡上字第
273 號中華民國99年6 月22日第一審判決（起訴案號：臺灣高雄
地方法院檢察署97年度偵字第8321號），提起上訴，本院判決如
下：
     主  文
上訴駁回。
     理  由
一、上訴意旨略以：上訴人即被告甲○○被訴傷害案件，經原審
    調查結果，以行為時因妄想及幻覺之精神障礙，致欠缺依其
    辨識而行為之能力，其行為應屬不罰，而為上訴人無罪之判
    決，固屬正確；惟上訴人已定期至醫療機構治療，原審判令
    入相當處所施以監護2 年，顯無法符合上訴人及家人之期待
    ，對病情顯無幫助。爰提起上訴，請求撤銷原判決，並另為
    適法之判決云云。
二、按刑事被告之上訴，以受有不利益之裁判，為求自己利益起
    見請求救濟者，始得為之，自無許其為自己不利益上訴之理
    。而第二審法院認為上訴人之上訴有刑事訴訟法第362 條前
    段之情形者，應以判決駁回之，同法第367 條第1 項前段定
    有明文。本件上訴人被訴涉犯刑法第277 條第1 項之傷害罪
    嫌，經原審將上訴人送請財團法人臺灣省私立高雄仁愛之家
    附設慈惠醫院鑑定其行為時之精神狀態，該院綜合上訴人家
    族史、個人生活史、一般病史及精神病史、心理衡鑑後，認
    ：「陳員於涉案當時應有明顯之關係妄想，被害妄想及幻覺
    ，對其周遭人事物之刺激反應為其妄想或幻覺行為之一部分
    ，與一般有明確意圖之人身法益侵犯之犯罪行為不同，綜合
    以上資料及各項檢查，陳員原生長於一正常之中等家庭，受
    有良好之教育，不幸自婚前即開始有精神症狀出現，雖未有
    積極持續之治療，但支持系統良好，勉強維持持家育兒之功
    能，然經二十餘年，病情逐漸惡化，個人生活功能也下降，
    病狀益形明顯，妄想、幻覺、自言自語、謾罵、怪異行為、
    無故干擾他人或社區，均為其精神症狀之一，在精神醫學上
    其診斷為妄想型精神分裂症，殆無疑義，鑑定人判定，陳員
    97年1 月10日之涉案行為，為其妄想幻覺所致，係其精神疾
    患直接衍生，並無明確之犯罪意圖，喪失其辨識行為違法及
    依其辨識而行為之能力，建議除依法處理外，應依精神衛生
    法之規定，設置保護人，協助其長期就醫，避免病情復發及
    再犯。」等情，有慈惠醫院98年12月14日98附慈精字第0983
    960 號函附精神鑑定報告書在卷可憑（簡上卷第第98頁背面
    、第99頁）；再參酌證人即告訴人鄭王玉證稱：上訴人有習
    慣看到大樓的人都會吐口水，她從97年1 月10日案發前就有
    開始罵我及吐我口水等語（偵卷第9 頁、簡上卷第47頁），
    而認定上訴人於行為前確實已出現異常之精神狀態，且於行
    為時，其對於外界事務之觀察與理解均已全然脫離真實，而
    足致其欠缺依其辨識而行為之能力，依刑法第19條第1 項規
    定，其行為自屬不罰，因而撤銷第一審判決，改判仍諭知上
    訴人無罪，已為其最有利之裁判，故上訴人不得為自己之不
    利益上訴。
三、至於原審所宣告之保安處分，令入相當處所施以監護2 年，
    係附屬於前揭無罪判決，其本罪既不得上訴，則上訴人就其
    附屬於該無罪判決所宣告之保安處分提起上訴，自亦於法不
    合（參考最高法院45年臺上字第152 號判例）。況所謂「監
    護」即監督、保護，並為治療，其目的在於使犯罪行為人回
    復常態，以消滅其危險性，藉以確保公共安全（參考刑法第
    87條之立法說明），亦難認為對上訴人不利益，上訴人提起
    上訴，自屬不合法，應從程序上予以駁回（最高法院96年臺
    上字第5927號判決意旨可資參照）。另本件係因上訴不合法
    ，從程序上予以駁回，自不發生停止審判之問題，附此敘明
    。
四、綜上所述，本件上訴人之上訴為法律上不應准許，應由本院
    依同法第367 條前段、第372 條不經言詞辯論判決如主文。
中    華    民    國    99    年    9     月    10    日
                  刑事第三庭  審判長法  官   莊崑山
                                    法  官   莊松泉
                                    法  官   唐照明
以上正本證明與原本無異。
不得上訴。
中    華    民    國    99    年    9     月    10    日
                                    書記官   黃琳群

司法院資訊處製作；財團法人民間司法改革基金會備份。
